臺灣橋頭地方法院刑事裁定　
111年度訴字第219號
公  訴  人  臺灣橋頭地方檢察署檢察官
聲  請  人
    即
被      告  陳偉斌




選任辯護人  陳義文律師
            洪祜嶸律師
被      告  康水泉




            郭國良




            張鴻平




            庄港明




            黃志明




聲  請  人
    即  
上  五  人
共      同
選任辯護人  郭芸言律師          
被      告  康艺杰




            阮其南




            陳水順




            郭志賓




聲  請  人
    即  
上  四  人
共      同
選任辯護人  鍾慶禹律師                  
上列聲請人因被告違反中華民國專屬經濟海域及大陸礁層法案件
，聲請解除禁止接見、通信之處分，本院裁定如下：
    主  文
聲請駁回。
    理  由
一、聲請意旨略以：㈠聲請人即被告陳偉斌稱：本案均已訊問完
    畢，業經執法人員拍攝影片及照片蒐證完畢，船舶亦已扣案
    ，無湮滅證據之可能，本案僅存法律見解之調查，沒有繼續
    禁止接見、通信之原因及必要，如繼續禁見是對被告精神極
    大之壓迫；㈡聲請人即鍾慶禹律師稱：請求解除禁見，證據
    都已經扣案、船也被扣在臺灣，對於有無抽砂，他們供述都
    一致。被告等人也無法與家人連絡，應沒有禁見之必要等語
    ；㈢聲請人即郭芸言律師稱：被告等人羈押禁見一段時間，
    相關證物也採集完畢，且被告間供述也完整，不會有勾串之
    虞，請法院考量被告等人身在國外，讓被告已通信方式與家
    裡面的人溝通，以確保被告之人權。
二、按聲請解除禁止接見、通信、授受物件之資格，刑事訴訟法
    雖未規定，然禁止接見、通信乃附隨於羈押之強制處分中，
    為確保被告訴訟權益，自得類推適用刑事訴訟法第110條第1
    項關於具保停止羈押之規定，故本案由被告陳偉斌、其餘被
    告9人之辯護人聲請解除禁止接見、通信之處分，於法並無
    不合，先予說明。又管束羈押之被告，應以維持羈押之目的
    及押所之秩序所必要者為限。被告得自備飲食及日用必需物
    品，並與外人接見、通信、受授書籍及其他物件。法院認被
    告之接見、通信及受授物件有足致其脫逃或湮滅、偽造、變
    造證據或勾串共犯或證人之虞者，得依職權命禁止。依前項
    所為之禁止或扣押，其對象、範圍及期間等，偵查中由檢察
    官；審判中由審判長或受命法官指定並指揮看守所為之。但
    不得限制被告正當防禦之權利。刑事訴訟法第105條第1項、
    第2項前段、第3項前段、第4項規定甚明。從而，對羈押被
    告禁止接見、通信及收受物件之範圍、對象、期間之限制，
    須以達避免被告脫逃或湮滅、偽造、變造證據或勾串證人之
    目的為必要，且在符合比例原則下禁止之。
三、經查：
　㈠被告陳偉斌、被告康水泉、郭國良、張鴻平、庄港明、黃志
    明、康艺杰、阮其南、陳水順、郭志賓（下稱被告等人），
    前因涉犯中華民國專屬經濟海域及大陸礁層法第18條第2項
    之非法以船舶在中華民國專屬經濟海域或大陸礁層採取土石
    罪，罪嫌重大，並認有勾串證詞或湮滅證據之可能性，有使
    本案案情陷入晦暗不明之高度風險，並考量被告等人均為中
    國籍人士，在我國境內並無固定居所，足認有逃亡之虞，經
    審酌後認非予羈押，顯難進行審判，自民國111年6月1日執
    行羈押，並禁止接見、通信（無禁止授受物件）在案。
　㈡被告陳偉斌於警詢、偵查、聲羈，甚至到本院移審訊問時均
    供稱：我們是要去海南島工作，因為霧太大才跑到臺灣附近
    等語，直到本院第一次準備程序時才由辯護人替其辯稱：原
    本確實是要去臺灣附近抽砂，等到抽滿後再與買家買賣該批
    海砂等語，被告陳偉斌亦回答：這是我的真意，我之前講是
    怕被誤會等語，顯見被告陳偉斌供述前後有重大不同，另就
    本案船舶即華益9號航行、使用相關設備、何時開始卸砂等
    情況，亦是避重就輕，與卷內資料似有不符，足認其仍有為
    自己利益而影響其他被告證詞之可能性，是縱使執法人員已
    拍攝相關影片、船舶已扣押，或無湮滅證據之可能，但仍有
    勾串證人之嫌。
　㈢除被告陳偉斌外，其他被告雖均一致供稱是被告陳偉斌招募
    其等上船，並說要去海南島之工地工作等語，惟對於本案執
    法人員登船前，華益9號是否已開始卸砂、是否有聽到被告
    陳偉斌指揮卸砂、是否放管排水、如何壓艙等情，被告等人
    供述前後亦有不同，未盡相符，且除被告陳偉斌外，其餘被
    告現皆供稱不知被告陳偉斌要將船開向何處，是被告陳偉斌
    現與其他被告9人應有利害衝突，被告9人仍有可能相互勾串
    ，而使案情晦暗不明之可能。
　㈣此外，因被告等人辯稱：其等未抽臺灣攤之海砂，船上的砂
    是從福建帶來的等語，檢察官已聲請抽樣華益9號殘留的海
    砂，送國立臺灣大學海洋研究所鑑定海砂成分，此有檢察官
    聲請調查聲請書1份在卷可查，經本院合議庭評議後，認有
    鑑定之必要，定111年8月18日由受命法官、書記官、法官助
    理、會同檢察官及辯護人、被告陳偉斌登船採樣，是本案仍
    有尚待調查之處，故依目前之審理進度，仍不宜逕行解除被
    告等人禁止接見、通信之限制。另本院並未禁止被告等人授
    收物件，且本院亦依臺灣地區與大陸地區人民關係條例第8
    條，送達押票給被告等人之親友，此亦有財團法人海峽交流
    基金會111年6月9日海雄（法）字第1110012816號函1紙在卷
    可參，已盡力確保被告等人之人權，惟刑事訴訟程序關於禁
    止接見、通信之執行，係為確保國家司法權對犯罪之追訴而
    採取之必要手段，與受處分人個人自由，難免衝突，自不能
    兩全。
四、從而，本院審酌上情，認原禁止接見、通信之原因，仍屬存
    在而有繼續之必要，是聲請人等聲請解除禁止接見、通信，
    自難准許，應予駁回。
據上論斷，應依刑事訴訟法第220條，裁定如主文。
中　　華　　民　　國　　111 　年　　7 　　月　　28　　日
                  刑事第五庭    審判長法  官  林永村
                                      法  官  黃逸寧
                                      法  官  黃志皓
以上正本證明與原本無異。
如不服本裁定，應於送達後5日內，向本院提出抗告狀。
中　　華　　民　　國　　111 　年　　7 　　月　　28　　日
                                      書記官  曾小玲